臺灣屏東地方法院刑事判決
111年度易字第495號
公  訴  人  臺灣屏東地方檢察署檢察官
被      告  李冠志



選任辯護人  黃冠偉律師
上列被告因詐欺案件，經檢察官提起公訴（111年度偵字第1729
號），本院判決如下：
    主  文
本件管轄錯誤，移送於臺灣彰化地方法院。
    理  由
一、公訴意旨略以：被告李冠志明知其未持有任何鳥類，於法務
    部矯正署明德外役監服刑期間（迄未執行完畢）亦無法外出
    捕捉，見告訴人許家誠於民國110年7月18日22時31分許，在
    「Soe鵡林鸚雄之寵物公園」網站發文徵求藍眼巴丹對鳥或
    種鳥，被告瀏覽上開訊息後，竟意圖為自己不法之所有，基
    於詐欺取財之犯意，於110年10月1日13時38分許，以通訊軟
    體Line暱稱「哀」，向告訴人佯稱有鸚鵡出售等語，並傳送
    鸚鵡照片予告訴人，致告訴人誤信被告確有如照片所示鸚鵡
    ，因而向其購買鸚鵡4隻，並約定對價為新臺幣（下同）14
    萬3,800元。被告提供第三人宋宏鎰（原名：宋昱甫）申設
    之合作金庫銀行帳戶000-00000000000000號帳戶（下稱合庫
    帳戶）供告訴人匯款，告訴人匯款失敗後，被告復提供第三
    人朱吟紫申設之中國信託商業銀行帳號000-000000000000號
    帳戶（下稱中國信託帳戶）供告訴人匯款，告訴人遂於110
    年10月4日將14萬3,800元匯入中國信託帳戶內（第三人宋宏
    鎰與朱吟紫提供帳戶部分，均經臺灣屏東地方檢察署檢察官
    為不起訴處分），因認被告涉犯刑法第339條第1項之詐欺取
    財罪嫌等語。
二、按案件由犯罪地或被告之住所、居所或所在地之法院管轄；
    無管轄權之案件，應諭知管轄錯誤之判決，並同時諭知移送
    於管轄法院；又管轄錯誤之判決，得不經言詞辯論為之，刑
    事訴訟法第5條第1項、第304條、第307條分別定有明文。次
    按被告之住所、居所或所在地，係以起訴時為準，而所謂起
    訴時係指案件繫屬於法院之日而言（最高法院48年台上字第
    837號判例、81年度台上字第876號刑事判決參照）。
三、經查：
　㈠本案臺灣屏東地方檢察署檢察官因認被告涉犯詐欺取財罪嫌
    ，於111年6月14日偵查終結向本院提起公訴，並於同年7月1
    3日繫屬本院等情，有臺灣屏東地方檢察署111年7月12日屏
    檢錦洪111偵1729字第1119026796號函上之本院收文章戳印
    及隨函檢附之臺灣屏東地方檢察署檢察官111年度偵字第172
    9號起訴書1份附卷可參（見院卷第7至15頁），首堪認定。
　㈡本案依起訴書犯罪事實欄所載，被告於110年10月1日13時38
    分許，以通訊軟體Line向告訴人佯稱有鸚鵡出售等語，並傳
    送鸚鵡照片予告訴人，致告訴人誤信被告確有如照片所示之
    鸚鵡，因而向其購買鸚鵡4隻，並依約定，於110年10月4日
    將14萬3,800元匯入中國信託帳戶內，被告因而涉犯詐取財
    罪嫌等語。惟查：
　　⒈被告於偵查中供承：原本法務部矯正署明德外役監會在中
      秋節、雙十節放假，故我原打算於110年9月中秋節放假時
      跟廠方批發鸚鵡去販賣，但獄方因為疫情關係而沒有放假
      ，於同年10月10日時告訴我們打完疫苗、疫情解封，就可
      以放假等語（見偵卷第61至66頁），再觀之臺灣高等法院
      在監在押簡表所示，被告自109年6月17日起迄今均在於法
      務部矯正署明德外役監服刑，依上，難認被告於110年10
      月1日13時38分許以通訊軟體Line向告訴人表示有鸚鵡出
      售等語之地點係在本院轄區內。
　　⒉告訴人於警詢時供稱：我於110年7月18日22時31分許，在
      「Soe鵡林鸚雄之寵物公園」網站發文徵求藍眼巴丹對鳥
      或種鳥，被告以通訊軟體Line私訊我，跟我說他有我需要
      的品種，並先提供合庫帳戶給我匯款，但我沒辦法匯入該
      帳戶，被告又提供中國信託帳戶供我匯款，我於110年10
      月4日9時20分許，在我位在彰化縣○○市○○路0段000號住處
      內將14萬3,800元匯至中國信託帳戶內，被告與我約定於1
      10年10月12日12時許到彰化縣的林厝交流道下交貨等語（
      見警卷第11至14頁），依其所證，無從認定其遭詐欺取財
      及匯款之地點係在本院轄區內。再依起訴書犯罪事實欄所
      載，告訴人匯款至中國信託帳戶，亦無從認定該帳戶開立
      之地點係在本院轄區內等節，有中國信託商業銀行股份有
      限公司111年8月6日中信銀字第111224839253853號函暨存
      款基本資料、存款交易明細1份存卷可考，難據以認定本
      案犯罪行為地或結果地係在本院轄區內。綜上，被告實行
      詐欺取財犯罪之行為地、結果地，均難認係在本院轄區內
      ，又告訴人遭詐騙、匯款之地點亦非在本院轄區內，自難
      認被告詐欺取財犯行之犯罪行為地或結果地與本院管轄區
      域有關。
　㈢本案經檢察官起訴而繫屬本院時，被告之戶籍係設在彰化縣○
    ○鎮○○路0段0000號（102年3月29日遷入）乙情，有被告之個
    人戶籍資料（完整姓名）查詢結果1紙在卷可稽，是本案於1
    11年7月13日繫屬於本院時，被告之住所非在本院管轄區域
    內。又本案繫屬本院時，被告係因另案在址設臺南市○○區○○
    ○○0號之法務部矯正署明德外役監執行中乙節，有臺灣高等
    法院在監在押簡表、臺灣高等法院被告前案紀錄表在卷可憑
    ，是本案尚無證據足認本案繫屬於本院時，被告所在地係在
    本院轄區內。
四、綜上，被告所涉前揭犯罪之犯罪地並非在本院管轄區域內，
    且本案繫屬本院時，被告之住所或所在地，亦均非在本院管
    轄區域內，尚無何繫屬因素足認本院有管轄權，揆諸首揭說
    明，檢察官誤向無管轄權之本院提起公訴，自有未合，經衡
    酌被告設籍在彰化縣○○鎮○○路0段0000號，為期審理程序能
    順利進行並兼顧被告應訴之便，爰不經言詞辯論，逕為諭知
    管轄錯誤之判決，並移送於有管轄權之臺灣彰化地方法院。
據上論斷，應依刑事訴訟法第304條、第307條，判決如主文。
本案經檢察官翁逸玲提起公訴。
中　　華　　民　　國　　111 　年　　9 　　月　　30　　日
　　　　　　　　　刑事第四庭  審判長法  官  黃柏霖
                                    法  官  錢毓華
                                    法  官  李宛臻
以上正本證明與原本無異。
如不服本判決應於收受判決後20日內向本院提出上訴書狀，並應
敘述具體理由；其未敘述上訴理由者，應於上訴期間屆滿後20日
內向本院補提理由書（均須按他造當事人之人數附繕本）「切勿
逕送上級法院」。
中　　華　　民　　國　　111 　年　　10　　月　　3 　　日
                                    書記官  蔡語珊